【裁判字號】    97,交聲,580
【裁判日期】    970528
【裁判案由】    聲明異議
【裁判全文】
臺灣高雄地方法院交通事件裁定         97年度交聲字第580號
原處分機關  交通部公路總局高雄區監理所旗山監理站
異  議  人  甲○○
上列受處分人因違反道路交通管理處罰條例案件，對於交通部公
路總局高雄區監理所旗山監理站97年3 月6 日所為之處分 ( 處
分案號：旗監違字第裁85-Z4C006582號），聲明異議，本院裁定
如下：
    主  文
異議駁回。
    理  由
一、聲明異議意旨略以：內政部警政署國道公路警察局以異議人
    甲○○ (下稱異議人)於 民國 (下同)97 年2 月11日20時20
    分許，駕駛車牌號碼ZS-0628 號自用小客車，行經國道一號
    高速公路南向317 公里處 (最高速限為時速100 公里)時 ，
    以時速119 公里之速度行駛，經國道公路警察局第四警察隊
    員警攔下，該執勤警員並出示雷射槍測速器告知異議人當時
    之行車速度為時速119 公里，乃當場開單舉發異議人有超速
    之違規行為。原處分機關據此於97年3 月6 日以旗監違字第
    裁85-Z4C006582號裁決書，認異議人有汽車行駛高速公路速
    度超過規定最高速限 (未滿20公里)之 違規事實，並依據道
    路通管理處罰條例第33條第1 項第1 款、第63條規定，科處
    異議人罰鍰新台幣 (下同)3000 元，記違規點數1 點。然而
    ，當時為晚上8 時20分，天色為暗，異議人行駛於中間車道
    ，左右兩側皆有車輛行進中 (不只有異議人車輛行經該處)
    ，舉發員警僅以肉眼判斷，並無法提出任何事證證明測速器
    上所顯示之速度數值，確實為異議人駕駛前開車輛之行車速
    度，又高速公路上行駛之車輛，時速多為100 公里左右，此
    等高速狀態下，加上天候、視線、精神狀態等諸多變數，員
    警與車輛在交會瞬間抄錄車牌號碼，自有誤記可能。是本件
    並無積極之證據證明異議人有上開違規事實，爰聲請異議請
    求撤銷原處分等語。
二、按行車速度，依速限標誌或標線之規定，道路交通安全規則
    第93條定有明文。復按，汽車行駛高速公路及快速公路，應
    依速限標誌指示，高速公路及快速公路交通管制規則第5 條
    前段亦有規定。再按，汽車行駛於高速公路、快速公路或設
    站管制之道路，不遵使用限制、禁止、行車管制及管理事項
    之管制規則，而行車速度超過規定之最高速限者，處汽車駕
    駛人新臺幣3000元以上6000元以下罰鍰，道路交通管理處罰
    條例第33條第1 項第1 款規定甚詳。又依同法第63條第1項
    第1 款規定，汽車駕駛人違反道路交通管理處罰條例第33
    條第1 項之規定者，除依原條款處罰鍰外，應記違規點數1
    點。
三、經查：
  (一)異議人所駕駛之上開小客車於上開時、地，經內政部警政署
    國道公路警察局第四警察隊警員以雷射槍測速器，測得之行
    車速度為時速119 公里，超過該路段最高速限之違規事實，
    有內政部警政署國道公路警察局公警局交字第Z4C006582 號
    舉發違反道路交通管理事件通知單及該警察局第四警察隊97
    年2 月29日公警四交字第0970470613號函各1 紙在卷可稽。
    另證人即本件舉發員警張毓成於本院97年4 月28日調查中證
    稱：「 (問：當時攔查經過？)我 們一部車有兩個人，我是
    負責開單，另外一個人負責雷達槍測速、駕駛。另外一個同
    仁測到超速之後上車，就跟在違規人的車子後面將他攔下。
    」、「 (問：當初你們鎖定他，距離他的車子多遠？)違規
    單上面應該有記明測距 (按係399 公尺)， 我們現場也會讓
    他看。」、「 (問：鎖定情形？)雷 達槍上有個紅點，每次
    會鎖定一部車，不管有無超速，都會顯示每部車的速度，還
    有距離。」、「 (問：當你們測到違規車輛後，是否會因為
    目視結果導致追錯違規車輛？)我 們巡邏車都有兩個照後鏡
    ，測到超速的同仁上車後，我也要協助他確定是哪部違規車
    輛。」等語 (見本院當日訊問筆錄)。 核與證人即本件另一
    舉發之員警戴明安於本院同調查時之證述：「 (問：你們怎
    麼確定你測到違規車輛後，不會攔錯違規車輛？)我 們那邊
    都是三車道，白天比較沒有問題，可以判定他的車道。我要
    是測到違規車輛，我會先確認他的車道，上車之後跟另外一
    位同仁說哪個車道的違規車輛，作雙重確認，等到他靠近我
    們巡邏車時，我們才開警示燈鳴警笛攔查。」、「 (問：若
    同時有三部車超速，是否可以分別取締？)會 先取締先測到
    的那部，我們會先以目測判斷哪部會違規，才用雷達槍去測
    試。」等語相符 (見本院當日訊問筆錄)。 本院審酌證人即
    舉發員警張毓成、戴明安與異議人並無怨隙，且係毫不相識
    之人，衡情證人應無設詞攀誣，或是虛構違規事實以陷害異
    議人之理。況警員執行公務時，本身即受有行政懲處責任之
    監督，且其到庭具結作證，更係以刑事責任擔保其證言之真
    實性。從而，既無證據證明上開證人之證詞有何故意為虛偽
    不實陳述之情形，渠等之證詞自應採信。況且，證人戴明安
    於本院調查時當庭提出取締本件違規事實使用之雷射槍，經
    本院勘驗結果，該雷射槍上確有經濟部標準局檢測合格，有
    效期限至97年10月之標記，自可確信其準確度。則證人張毓
    成、戴明安於執勤當時，發現異議人所駕駛之車輛行速明顯
    比其他車輛為快，經雷射槍測速器鎖定該車實施一對一單點
    測速，測獲該車行速達119 公里，並經雙重確認違規車輛後
    ，始駕車前進加以攔查異議人之車輛，足見證人張毓成、戴
    明安應無誤認違規車輛之情事。從而，異議人於前述時、地
    ，駕駛小客車行駛於高速公路，有超過規定最高速限之違規
    行為 (未滿20公里)， 應可認定。異議人空言否認超速，空
    言指摘原處分違法云云，不足採信。
四、綜上所述，異議人於前述時、地之違規事實既可認定，則原
    處分機關據此並依道路交通管理處罰條例第33條第1 項第1
    款及第63條第1 項第1 款等規定，裁處異議人罰鍰新臺幣30
    00元，並記違規點數1 點，於法即無不當，本件異議內容，
    經核並無理由，應予駁回。
五、據上論斷，應依道路交通案件處理辦法第19條，裁定如主文
    。
中    華    民    國    97    年    5     月    28    日
                  交通法庭  法  官  陳建和
以上正本證明與原本無異。
如不服本裁定應於送達後5日內向本院提出抗告狀。
中    華    民    國    97    年    5     月    28    日
                            書記官  林姵妤


司法院資訊處製作；財團法人民間司法改革基金會備份。
